【裁判字號】    97,上易,1763
【裁判日期】    971104
【裁判案由】    竊佔等
【裁判全文】
臺灣高等法院刑事判決                97年度上易字第1763號
上  訴  人
即  被  告  甲○○
上列上訴人因竊佔等案件，不服台灣台北地方法院九十七年度易
字第一六六五號，中華民國九十七年六月二十四日第一審判決（
起訴案號：台灣台北地方法院檢察署九十七年度偵字第二四六五
號），提起上訴，本院判決如下：
    主  文
上訴駁回。
    事  實
一、甲○○明知臺北縣新店市○○路門牌號碼二三二號、二三二
    號之一、二三二號之二之房屋（ 如附圖所示A、B、C、D、E
    、F 、G部分，下稱系爭房屋） 係臺北縣新店市公所（下稱
    新店市公所）管理，業經臺灣臺北地方法院於民國九十六年
    十月十一日上午十時許，強制執行搬遷收回系爭房屋產權，
    復由新店市公所派員更換系爭房屋門鎖三個，甲○○竟基於
    意圖毀損他人物品之犯意，於九十六年十月二十六日下午三
    時三十分，逕行僱工利用不知情之鎖匠將系爭房屋之門鎖共
    三個（二三二號、二三二號之一、二三二號之二的鐵門上各
    有一個門鎖）拆卸毀壞丟棄，更換新門鎖，足以生損害於新
    店市公所，嗣新店市公所派員於同年十一月十九日下午四時
    許，至系爭房屋查看，發現原本裝設之門鎖三個已遭毀棄破
    壞，經甲○○更替其他門鎖，該所人員即再更換系爭房屋門
    鎖三個。甲○○復另行起意，基於毀損他人物品之犯意，於
    九十六年十二月十五日或十六日間某時，再次僱工利用不知
    情之鎖匠將系爭房屋之門鎖三個及鐵門一面拆卸毀損丟棄，
    足以生損害於新店市公所，並擅自更換新門鎖、鐵門；且又
    另行起意，基於意圖為自己不法之利益，自九十六年十二月
    十七日某時起，竊佔系爭房屋，供其居住及堆放其所營業使
    用之生財工具使用，屢經臺北縣新店市公所函請甲○○將其
    竊佔之系爭房屋騰空回復原狀，甲○○均置之不理。
二、案經臺北縣新店市公所訴由臺北縣政府警察局新店分局移送
    台灣台北地方法院檢察署檢察官偵查起訴。
    理  由
壹、程序問題：
    按被告以外之人於審判外之言詞或書面陳述，除法律有規定
    者外，不得作為證據；又被告以外之人於審判外之陳述，雖
    不符合同法第一百五十九條之一至第一百五十九條之四之規
    定，但經當事人於審判程序同意作為證據，法院審酌該言詞
    陳述或書面陳述作成時之情況，認為適當者，亦得為證據。
    當事人、代理人或辯護人於法院調查證據時，知有第一百五
    十九條第一項不得為證據之情形，而未於言詞辯論終結前聲
    明異議者，視為有前項之同意，刑事訴訟法第一百五十九條
    第一項及第一百五十九條之五分別定有明文。本判決下列所
    引用之各該被告以外之人於審判外之陳述（包含書面陳述）
    ，雖屬傳聞證據，惟當事人於本院審判期日中表示同意作為
    證據方法而不予爭執，本院審酌上開證據資料製作時之情況
    ，尚無違法不當及證明力明顯過低之瑕疵，亦認為以之作為
    證據應屬適當。揆諸前開規定，爰依刑事訴訟法第一百五十
    九條之五規定，認前揭證據資料均有證據能力，先予敘明。
貳、實體問題：
一、訊據上訴人即被告甲○○固不否認於九十六年十月二十六日
    下午三時三十分許有更換門鎖三個、九十六年十二月間再次
    更換門鎖及鐵門及自九十六年十二月十七日開始住進系爭房
    屋等情，但否認犯行，辯稱：伊沒有竊佔、毀損，那是伊住
    六十年的房子，伊也有提存擔保金，伊可以對抗第三人新店
    市公所云云（見本院卷第五八頁反面）。經查：
  (一)證人即新店市公所職員邱紀寧結證稱：該處是九十六年十月
    十一日強制點交予新店市公所，換了三個門鎖，但九十六年
    十一月十九日發現門鎖被換，所以有報案，且再度更換門鎖
    三個，但九十六年十二月十七日竟發現被告在屋內，且將其
    物品擺放在屋內，應該是十五或十六日再被換鎖，系爭房屋
    登記謄本是新店路二０四號，但門牌重編後為二三二號，後
    被占用人另外聲請了二三二號之一及二三二號之二門牌，三
    個門牌並不相通等語（見偵卷第七至一一、五六、五七頁及
    原審卷第九四至九五頁），並有現場照片附卷可證（見偵卷
    第三五至三七頁）。
  (二)又被告與新店市公所訴訟已經最高法院民事庭於九十五年二
    月二十三日以九十五年度台上字第三一五號裁定駁回被告之
    上訴確定，並經台灣台北地方法院民事執行處於九十六年九
    月十日執行點交房屋，且執行完畢，此有最高法院民事庭九
    十五年度台上字第三一五號裁定及台灣台北地方法院民事執
    行處九十六年九月十日通知及九十六年十月三十日函附卷可
    證（見偵卷第二五至二九、一０七頁），因台灣台北地方法
    院強制執行已於九十六年十月十一日執行完畢，故被告聲請
    延期執行已被駁回，且觀被告所提出狀紙，其與新店市公所
    間，並無任何新訴訟存在，從而被告辯稱：伊有提存擔保金
    ，伊可以對抗第三人新店市公所一節，乃為無稽，委不可採
    。
  (三)況被告自承九十六年十月十一日法院執行點交時，伊有在場
    等語（見偵卷第五七頁），是被告顯已明知其並無居住該處
    ，更換門鎖之權甚明，並有登記謄本、門牌證明書、地政事
    務所土地複丈成果圖、門鎖更換收據附於原審卷可憑（見原
    審卷第一０二至一０七—一頁、一一三、一一四頁）。
  (四)另被告聲請卓桂湘擔任其輔佐人，惟卓桂湘並非被告配偶、
    直系、三親等內系血親或家長、家屬關係，本院自無從准卓
    桂湘擔任被告輔佐人，併此敘明。
  (五)本件事證明確，被告犯行堪以認定，自應依法論科。
二、核被告毀棄他人門鎖及毀棄他人門鎖、鐵門所為，均係犯刑
    法第三百五十四條毀損罪；被告自九十六年十二月十七日開
    始進住系爭房地，所為係犯刑法第三百二十條第二項、第一
    項竊佔罪，且被告同時毀棄三個門鎖與三個門鎖、一片鐵門
    間，乃想像競合犯，應分論以一毀損罪。被告所為三罪間，
    犯意各別，行為互異，應分論併罰，被告利用不知情之鎖匠
    犯罪，乃間接正犯。
三、原審經詳細調查，以被告罪證明確，適用上揭規定，並審酌
    被告於強制執行完畢後，即開始犯案，本應從重量刑，惟實
    乃被告曲解法律所致，且損害財物價值非鉅等一切情狀，量
    處毀棄他人之門鎖及毀棄他人之門鎖及鐵門部分分處有期徒
    刑二月、二月，竊佔他人之不動產部分，量處有期徒刑五月
    ，並分別諭知易科罰金之折算標準。並定其執行之刑及諭知
    易科罰金之折算標準。核原審認事用法，並無不合，量刑亦
    屬允當。被告以否認犯行為由上訴，請求撤銷改判，為無理
    由，應予駁回。
據上論斷，應依刑事訴訟法第三百六十八條，判決如主文。
本案經檢察官王金聰到庭執行職務。
中    華    民    國    97    年    11    月    4     日
                  刑事第十七庭  審判長法  官  趙功恆
                                      法  官  陳世宗
                                      法  官  陳憲裕
以上正本證明與原本無異。
不得上訴。
                                      書記官  劉育妃
中    華    民    國    97    年    11    月    6     日
附錄：本案論罪科刑法條全文
刑法第三百二十條：
中華民國刑法第320條
（普通竊盜罪、竊佔罪）
意圖為自己或第三人不法之所有，而竊取他人之動產者，為竊盜
罪，處 5 年以下有期徒刑、拘役或 5 百元以下罰金。
意圖為自己或第三人不法之利益，而竊佔他人之不動產者，依前
項之規定處斷。
前二項之未遂犯罰之。
刑法第三百五十四條：
（毀損器物罪）
毀棄、損壞前二條以外之他人之物或致令不堪用，足以生損害於
公眾或他人者，處2年以下有期徒刑、拘役或5百元以下罰金。


司法院資訊處製作；財團法人民間司法改革基金會備份。
